---
# Metadata
title: "Demo paletas IGE"
author: "Jordán Soubrier Benavides"
date: today

# Idioma
lang: es
language:
  related-formats-title: Outros formatos
  toc-title-document: Índice
  table-title: Cadro
  figure-title: Figura
  crossref-fig-title: Figura
  crossref-tbl-title: Cadro
  crossref-eq-prefix: Ecuación
  title-block-published: Data de creación

# Opcións xerais do documento
toc: false
number-sections: true

editor: source

# Opcións de execución e mostra de código
execute:
  cache: false
  echo: false
  message: false
  warning: false

# Formatos saída
format:
  # HTML
  html:
    math: mathjax
    mainfont: Xunta Sans
    code-fold: true
    code-tools: true
  # Typst
  typst:
    keep-typ: true
    fig-format: svg
    papersize: a4
    toc: false
    # toc-depth: 3
    number-sections: true
    number-depth: 3
    section-numbering: 1.1.a
    columns: 1
    # heading-family: "Xunta Sans"
    # mainfont: ETBembo
    # mainfont: FiraCode Nerd Font
    # monofont: FiraCode Nerd Font
    # mainfont: Xunta Sans
    #sansfont: XuntaSans
    fontsize: 12pt
    # Para táboas con fórmulas
    # include-in-header:
    #   - file: typst_preamble.typ
---

# Introdución

A elaboración dunha paleta de cores para o IGE esixe respectar a imaxe corporativa da Xunta de Galicia. Isto implica empregar como cor principal o *azul corporativo*, ca posibilidade de facer uso ademáis das cores secundarias:

```{r}
#| label: tbl-01
#| tbl-cap: "Cores corporativas da Xunta de Galicia"

library(tinytable)
library(dplyr)
library(tibble)

devtools::load_all()
# library(purrr)
# library(tidyverse)

azul_ramp <- colorRampPalette(c(igepal_hex[2], "#FFFFFF"))

# Interpolamos linealmente para obter as cores "diluídas"
azuis <- c(
  azul_ramp(5)[c(1, 3, 4)], # 100%, 50%, 25%
  azul_ramp(11)[10], # 10%
  "#FFFFFF" # 0% (Branco)
)

cores_hex <- c(azuis[1], "#002B4A", azuis[2:5])

cores_xunta <- tibble(
  Cor = c("cor principal", rep_len("cores secundarias", 5)),
  Pantone = c(
    "7461 C",
    "7463 C",
    paste(c("50%", "25%", "10%"), "7461 C"),
    "Branco"
  ),
  Hex = glue::glue(
    "`{cores_hex}`"
  )
)

nota <- "_Os valores hexadecimais --para uso web ou programación-- son necesariamente aproximacións das cores Pantone_"

taboa_cores <-
  tt(
    cores_xunta,
    # notes = nota
    # notes = list(`\\*` = list(i = 0, j = 3, text = nota))
    # notes = list(a = list(i = 0, j = 3, text = nota))
  ) |>
  group_tt(i = Cor) |>
  subset(select = -Cor) |>
  style_tt(
    i = 0,
    align = "c",
    bold = TRUE,
    color = "white",
    background = "black"
  ) |>
  style_tt(i = Pantone == "7463 C", color = "white") |>
  style_tt(i = "groupi", align = "c", line = "tb") |>
  style_tt(
    i = "~groupi",
    background = cores_hex,
    color = c("black", "white", "black", "black", "black", "black")
  ) |>
  style_tt(
    i = "~groupi",
    j = 1,
    align = "r"
  ) |>
  format_tt(
    markdown = TRUE
  )

taboa_cores
```

Para manter unha imaxe coherente, non recargada e compatible ca imaxe corporativa da Xunta de Galicia, a interface web debería empregar únicamente estas cores e ao sumo algunha cor de
contraste para resaltar certos elementos.

Como suxerencias, propoño unha cor vermella moi próxima á presente na bandeira
de Galicia e o ton amarelo da bandeira da UE.


```{r}
#| label: fig-1
#| fig-cap: "Proposta paleta web"
#| column: body
#| out-width: 100%

xunta_pal <- cores_hex

names(xunta_pal) <-
  cores_xunta$Pantone |>
  stringr::str_replace_all("(\\d{4} C)", "PANTONE \\1")

xunta_pal <- c(
  Negro = "#000000",
  igepal_hex[-2],
  xunta_pal
)

pals::pal.bands(xunta_pal, sort = "none")
# pals::pal.bands(xunta_pal, sort = "hue")
# pals::pal.bands(xunta_pal, sort = "luminance")
```
# Representación de datos estatísticos

Un concepto que debe quedar perfectamente claro é que a paleta web ou corporativa e a paleta de cores para a representación gráfica da produción estatística son entidades completamente diferentes.

Mentres que a paleta para os elementos web pode --e debe-- adoitar a imaxe corporativa estabelecida, a paleta ou paletas empregadas na difusión de datos, aínda podendo achegarse en tonalidade ás cores corporativas, debe cumprir certos requisitos que garantan a comunicación adecuada deses datos.

Para a elección de cores para a difusión de datos deben adoitarse os principios científicos máis modernos, especialmente tendo en conta que somos un organismo oficial de produción e difusión estatística.

As cores deben ser seleccionadas atendendo a procedementos obxectivos e rigorosos que garantan a transmisión visual da información minimizando as desviacións respecto dos datos reais, asi como a inclusión das persoas con deficiencias na percepción da cor/con visión cromática alterada.

Segundo os estudos máis recentes ao respecto, as características fundamentais que debe verificar un mapa ou paleta de cores axeitada para a representación veraz de datos son:

1. Uniformidade perceptual.
2. Inclusividade das persoas con alteracións da visión cromática.
3. Orde perceptual.

## Uniformidade perceptual

## Inclusividade

## Orde perceptual

#Tentando crear unha paleta que cumpra os requisitos

Partamos das 3 cores básicas da paleta corporativa que establecimos e extendámola mediante as ferramentas recén creadas a un número desexado de cores (p.ex. 16), ecualizando para acadar a uniformidade perceptual. As funcións creadas garanten que a distancia entre cada par de cores no espazo CIELab --ca medida $\Delta$2000-- é estable ao longo de toda a paleta.

```{r}
#| label: fig-2
#| fig-cap: "Paleta batlow"
#| column: body
#| out_width: 100%

batlowfull <-
  unipals::batlow_df |>
  df_rgb_prepare(channel_map = c(red = "r", green = "g", blue = "b")) |>
  palette_info()

xunta_pal |>
  colorspace::swatchplot(cvd = c("desaturated", "tritanope", "protanope", "deutan"))

igepal_hex |>
  colorspace::swatchplot(cvd = c("desaturated", "tritanope", "protanope", "deutan"))

demopal(16) |>
  colorspace::swatchplot(cvd = c("desaturated", "tritanope", "protanope", "deutan"))

demopal2(16) |>
  colorspace::swatchplot(cvd = c("desaturated", "tritanope", "protanope", "deutan"))
```
Ainda que a uniformidade perceptual está garantida polo procedemento aplicado, non sí a orde. Claramente a luminancia non evoluciona monótona e uniformemente. Isto da lugar a que en percepción monocroma haxa zonas (case a metade da paleta) de baixo contraste e pouco discernimento.

Outro problema que poderá apreciarse, especialmente se o comparamos con paletas coma batlow, grayC, etc, é o baixo rango de luminancia, o que fai que os extremos non estean ben alonxados e haxa pouco contraste entre cor e cor.

Poderíamos seguir experimentando con técnicas para abordar e subsanar estes problemas, pero será custoso en tempo e esforzo investigador.

Espero que quede de relevo a dificultade que entraña deseñar unha paleta que cumpra cos estritos criterios establecidos.

# Selección da paleta ou paletas

Dado o enorme investimento que suporía o desenvolvemento dunha paleta personalizada sen garantías absolutas de éxito, o camiño a tomar semella claro: empregar unha ou varias das paletas coidadosamente elaboradas de _Scientific Colour Maps_, dispoñibles para `R` a través do paquete `scico`.

Compre neste punto falar dos distintos tipos de paletas. Polo xeral, poden categorizarse en tipos e clases. Secuenciais, discretas categóricas, diverxentes e cíclicas.

As paletas cíclicas empréganse para datos periódicos e non resultarán polo xeral de aplicación nos datos que o IGE publica.

As paletas categóricas empréganse na representación de datos cun número limitado de categorías diferentes. As paletas deste tipo presentes en _Scientific Colour Maps_ presentan unha ordenación que maximiza o contraste entre as cores empregadas, optimmizando a súa visualización.

As paletas secuenciais son as empregadas para datos continuos; probablemente son as de uso máis habitual.

Para representar datos en desviación respecto a unha media, mediana ou valor de referencia, empréganse as paletas diverxentes. Imaxinemos por exemplo visualizar o crecemento do PIB por países ou comunidades autónomas de xeito que se perciba directamente a desviación respecto da media europea.

Polo tanto, pode ser interesante non ceñirse a unha única paleta, senon seleccionar varias para aplicalas aos distintos tipos de datos, limitándose a dúas ou tres para manter unha consistencia en todo o portal do instituto.

Aínda que, como se dixo, as paletas de datos deben ser independentes da _interface_ web, compre ter en conta a harmonía da primeira ca segunda para evitar disonancias visuais.

Entre as opcións dispoñibles, as paletas `batlow` e `hawaii` destacan por ser moi coloridas e visualmente atractivas.

Con tonalidades principalmente azuis, moi compatibles ca imaxe corporativa, destacan `lapaz`, `davos`, `navia` e `oslo`.

## Gradientes monocor
Véñanse usando no IGE gradientes monocor. Resulta sinxelo facer que cumpran os requisitos, pero é preciso un procesado adicional.

Ao ter unha soa tonalidade, non teñen inconvintes para as persoas con deficiencias na percepción da cor.

Ao descender da cor base ao branco, ou viceversa, a curva de luminosidade é monótona, garantindo a orde perceptual.

Así e todo, presentan problemas en dúas áreas: uniformidade perceptual e rango de luminosodade.

Para garantir a uniformidade perceptual e preciso cando menos realizar a ecualización das $\Delta$ciede2000.

Cando se xera o gradiente cunha interpolación, lineal ou spline, mediante:

```{r}
azul_corporativo <- igepal_hex[2]

gradiente <- colorRampPalette(c(azul_corporativo, "white"))(36)
analise <- hex2palette_info(gradiente)
deltas <- analise$delta_2000
luminance <- analise$L
plot(deltas)
plot(luminance)
gradiente |>
  colorspace::swatchplot(cvd = c("desaturated"))
```
esta realízase no espazo de cor RGB, que non é uniformemente perceptual --variacións iguais no espazo tridimensional non se corresponden con variacións iguais de percepción da cor para a visión humana--

```{r}
gradiente <- colorRampPalette(c(azul_corporativo, "white"))(36)

gradiente_fix <- unipals::extend_palette_equal_ciede2000(
  gradiente,
  n = 36
)
deltasf <- gradiente_fix$delta_2000
luminancef <- gradiente_fix$L
plot(deltasf)
plot(luminancef)
gradiente_fix$hex |>
  colorspace::swatchplot(cvd = c("desaturated"))
```
Como pode apreciarse, non existe moita diferencia, pero o rango segue a ser limitante. Para iso creo a función `unipals::mono_gradient()` que, tomando como referencia unha cor, extende o gradiente cara a unhas luminancias mínima e máxima.

```{r}
gradiente_2 <- mono_gradient(36, ref = azul_corporativo, pre_rgb_interpolation = FALSE)

plot(gradiente_2$delta_2000)
plot(gradiente_2$cum_delta_2000)
plot(gradiente_2$L)

gradiente_2$hex |>
  colorspace::swatchplot(cvd = c("desaturated"))
```

