---
# Metadata
title: "Demo paletas IGE"
author: "Jordán Soubrier Benavides"
date: today

# Idioma
lang: es
language:
  related-formats-title: Outros formatos
  toc-title-document: Índice
  table-title: Cadro
  figure-title: Figura
  crossref-fig-title: Figura
  crossref-tbl-title: Cadro
  crossref-eq-prefix: Ecuación
  title-block-published: Data de creación

# Opcións xerais do documento
toc: false
number-sections: true

editor: source

# Opcións de execución e mostra de código
execute:
  cache: false
  echo: false
  message: false
  warning: false

# Formatos saída
format:
  # HTML
  html:
    math: mathjax
    mainfont: Xunta Sans
    code-fold: true
    code-tools: true
  # Typst
  typst:
    keep-typ: true
    fig-format: png
    papersize: a4
    toc: false
    # toc-depth: 3
    number-sections: true
    number-depth: 3
    section-numbering: 1.1.a
    columns: 1
    # heading-family: "Xunta Sans"
    # mainfont: ETBembo
    # mainfont: FiraCode Nerd Font
    # monofont: FiraCode Nerd Font
    # mainfont: Xunta Sans
    #sansfont: XuntaSans
    fontsize: 12pt
    # Para táboas con fórmulas
    # include-in-header:
    #   - file: typst_preamble.typ
---

# Motivacións

A elaboración dunha paleta de cores para o IGE require respectar a imaxe corporativa da Xunta de Galicia. Esto implica empregar como cor principal o *azul corporativo*, ca posibilidade de facer uso ademáis das cores secundarias:

```{r}
#| label: tbl-01
#| tbl-cap: "Cores corporativas da Xunta de Galicia" 

library(tinytable)
library(dplyr)
library(tibble)
# library(purrr)
# library(tidyverse)

azul_ramp <- colorRampPalette(c("#007bC4","#FFFFFF"))

# Interpolamos linealmente para obter as cores "diluídas"
azuis <- c(
  azul_ramp(5)[c(1,3,4)], # 100%, 50%, 25%
  azul_ramp(11)[10],      # 10%
  "#FFFFFF"                # 0% (Branco)
)

cores_hex <- c(azuis[1], '#002B4A', azuis[2:5])
  
cores_xunta <- tibble(
  Cor = c("cor principal", rep_len("cores secundarias", 5)),
  Pantone = c(
    "7461 C",
    "7463 C",
    paste(c("50%", "25%", "10%"), "7461 C"),
    "Branco"
    ),
  Hex = glue::glue(
    "`{cores_hex}`"
  )
)

nota <- "_Os valores hexadecimais --para uso web ou programación-- son necesariamente aproximacións das cores Pantone_"

taboa_cores <-
tt(
  cores_xunta,
  # notes = nota
  # notes = list(`\\*` = list(i = 0, j = 3, text = nota))
  # notes = list(a = list(i = 0, j = 3, text = nota))
) |> 
  group_tt(i = Cor) |>
  subset(select = -Cor) |> 
  style_tt(
    i = 0,
    align = "c",
    bold = TRUE,
    color = "white",
    background = "black"
  ) |> 
  style_tt(i = Pantone == "7463 C", color = "white") |> 
  style_tt(i = "groupi", align = "c", line = "tb") |> 
  style_tt(
    i = "~groupi",
    background = cores_hex,
    color = c("black","white", "black", "black", "black", "black")
  ) |>
  style_tt(
    i = "~groupi",
    j = 1,
    align = "r"
  ) |> 
  format_tt(
    markdown = TRUE
  )

taboa_cores

```

Comecemos cunha paleta baseada na cor azul corporativo da Xunta e as cores da bandeira de Galicia

> igepal_hex2[c(1,4,5)] |> colorRampPalette() -> testfun
> testfun(8) |> pals::pal.bands()
testfun(16) |> pals::pal.bands()
testfun(16) |> extend_palette_equal_ciede2000(16) -> testpal2
testpal2$hex |> pals::pal.bands()

```{r}
#| label: fig-1
#| fig-cap: "Paletas"
#| column: body
#| out-width: 100%
devtools::load_all()
# pals::pal.bands(unipals::igepal_hex)
pals::pal.bands(unipals::igepal_hex2)

# Pantone 186 C	#C8102E

# Extend the palette igepal_hex2 to 256 colors
pal256 <-
  igepal_hex2 |>
  extend_palette_equal_ciede2000(
    n = 256,
    fixed_hex = "#007bc4",
    mode = "anchor_exact"
  )

pals::pal.bands(pal256$hex)
colorspace::swatchplot(pal256$hex)
pals::pal.sineramp(pal256$hex)
# Plot the delta2000 values of pal256
pal256$delta_2000 |>
  na.omit() |>
  plot(type = "b", pch = 19, col = "blue", ylab = "Delta E 2000", xlab = "Color index")

# Plot the L channel values of pal256
pal256$L |>
  plot(type = "b", pch = 19, col = "blue", ylab = "L channel", xlab = "Color index")

igepal_hex2 |>
  hex2rgb() |>
  palette_info()
```

Comparemos con batlow

```{r}
#| label: fig-2
#| fig-cap: "Paleta batlow"
#| column: body
#| out_width: 100%

batlowfull <-
  unipals::batlow_df |>
  df_rgb_prepare(channel_map = c(red = "r", green = "g", blue = "b")) |>
  palette_info()

# save as svg
svg("batlow_palette.svg", width = 8, height = 8)
bandplot <-
  pals::pal.bands(batlowfull$hex)
dev.off()
```

Probemos a ecualizar a paleta igepal_hex2 con 6 cores

```{r}
#| label: fig-3
#| fig-cap: "Paleta igepal_hex2"
#| column: body
#| out_width: 100%

# Extend the palette igepal_hex2 to 6 colors
igepal6 <-
  igepal_hex2 |>
  extend_palette_equal_ciede2000(
    n = 6,
    fixed_hex = "#007bc4",
    mode = "anchor_exact"
  )
pals::pal.bands(igepal6$hex)
```
