---
title: "Mapas de Cor"
author: "Jordán Soubrier"
format:
  revealjs:
    incremental: true
editor: source
---

## Quarto

 <https://quarto.org/docs/presentations/>.

## Mapas de cores científicos

A presentación de datos científicos debe facerse sen introducir 'features' artificiais ou eliminar detalles reais, ademáis de ser universalmente lexible.

## Unha paleta jet

```{r}
devtools::load_all()
jetpal <- jet_colors(256) |> as_colormap()

demoplot(jet_colors)
# demoplot(jet_colors, cvd = "desaturate")
# demoplot(jet_colors, cvd = "protan")
jetpal$plot_swatch(cvd = c("desaturate", "protan", "tritan", "deutan"))
```
## Rainbow

```{r}
rainbowpal <- rainbow(256) |> as_colormap()
rainbowpal$plot_swatch(cvd = c("desaturate", "protan", "tritan", "deutan"))
```


## Propiedades desexables

Polo tanto, unha paleta de cor axeitada para a difusión científica de datos --ou simplemente para unha comunicación visual **non distorsionada** de datos-- debe ter estas propiedades:

- Uniformidade perceptual
- Inclusividade das persoas con *deficiencias na percepción da cor*.
- Ordeación perceptual
- Lexibilidade en monocromo.
- Reproducibilidade e Citabilidade.

## Uniformidade Perceptual

Unha paleta **perceptualmente uniforme** pondera de xeito idéntico unha mesma variación en todo o espazo de datos.



When you click the **Render** button a document will be generated that includes:

-   Content authored with markdown
-   Output from executable code

## Code

When you click the **Render** button a presentation will be generated that includes both content and the output of embedded code. You can embed code like this:

```{r}
devtools::load_all()
```

## Test plot

```{r}
plot_volcano_3d(bw = TRUE)
```

## Con paleta jet

```{r}
plot_volcano_3d(color_palette = jetpal , pal_rescale = TRUE,bw = TRUE)
```

## Con rainbow
```{r}
plot_volcano_3d(color_palette = rainbowpal , pal_rescale = TRUE,bw = TRUE)
```
## Teñamos en conta o sentido da Luminancia

Sen embargo se temos en conta que o gradiente de luminosidade inflúe na orde percibida e aplicamos isto ao rescalado:

```{r}
plot_volcano_3d(color_palette = jetpal , pal_rescale = TRUE, signed_deltas = TRUE, bw = TRUE)
```
